【裁判字號】    89,重上更(二),6
【裁判日期】    890719
【裁判案由】    偽造有價證券等
【裁判全文】
臺灣高等法院臺中分院刑事判決              民國八十九年度重上更(二)字第六號
    上  訴  人
    即  被  告  庚○○
    指定辯護人  本院公設辯護人  戊○○
右上訴人因偽造有價證券等案件，不服台灣台中地方法院中華民國八十四年一月二十
三日第一審判決（民國八十三年度訴字第四二三五號，起訴案號：台灣台中地方法院
檢察署民國八十三年度偵字第一四五五五號），提起上訴，經判決後由最高法院第二
次發回更審，本院判決如左：
    主      文
原判決撤銷。
庚○○意圖供行使之用，而偽造有價證券，處有期徒刑年貳月。偽造之林鳳瑞印章
壹顆及發票人林鳳瑞、發票日期八十三年七月卅一日、面額新台幣柒萬元、票號ＰＡ
0000000號、付款人泛亞商業銀行支票壹紙沒收。
    事      實
一、庚○○意圖為自己不法之所有，於民國（下同）八十三年七月六日晚上十時許，
    在台中市○○路○段九十一號其友丙○○住處，趁作客之便，竊取丙○○之母乙○○○所有而置於客廳桌上之泛亞商業銀行營業部帳號三八六－二號票號ＰＡ0
    000000號至ＰＡ0000000號、ＰＡ0000000號至ＰＡ000
    0000號七張空白支票，得手後意圖供行使之用，於翌（七）日，在台中市委
    託不知情之某刻印舖偽刻林鳳瑞之印章一顆，託請不知情綽號「阿寶」之友人，
    將其中票號ＰＡ0000000號之空白支票填入面額新台幣（下同）七萬元，
    發票日八十三年七月卅一日並加蓋林鳳瑞印文於發票人欄上，完成偽造後，於同
    年月八日持至台中市○○路六十六號三樓交予不知情之丁○○，以抵付所欠會款
    ，足以生損害於林鳳瑞之人。迨八十三年八月一日由丁○○提示，因印鑑不符而
    遭退票，乙○○○始知上情。
二、案經乙○○○訴由台中市警察局移送台灣台中地方法院檢察署檢察官偵查起訴。
    理      由
一、訊據上訴人即被告（下稱被告）庚○○否認右揭犯行，並辯稱：該張支票是丙○○知道被告缺錢付會款而交給被告的，交付時支票都已經填好，被告就將該支票
    交給丁○○，被告未偷支票、印章不是被告叫人去刻，亦未叫人填寫支票，被告
    沒有偽造有價證券等語，惟查右揭事實，已據被害人乙○○○指訴甚詳，並有該
    偽造之支票一紙附卷可稽，被告於警訊中並已供承竊取前開七張空白支票屬實，
    據其自稱：「是於八十三年七月初約二十二時左右，在乙○○○住處竊取的，因
    丙○○有事情找我去他家中坐，趁丙○○家人不在時，見客廳桌上有一本泛亞銀
    行支票，才起意從中竊取支票七張，我是怕被人發現，才從中間竊走七張，其中
    一張開立面額七萬元，交給丁○○，另外六張支票我已經把他撕掉丟棄，面額七
    萬元支票是我委託綽號阿寶之男子幫我簽寫及蓋章的，我拿給丁○○繳會款」等
    語（偵查卷八、九頁），再審視被告親筆寫給丙○○之書信內容（附於偵查卷證
    物袋內）亦自責行竊支票之事，並請丙○○寬恕，而丙○○因在美國就學無法回
    國應訊，惟從其寄回之書信（本院上訴卷第七十四至七十八頁）觀之，亦否認被
    告向其借票之辯詞，並就該支票退票後之追查經過及被告對伊坦承偷竊及偽造支
    票之經過陳述綦詳，告訴人代理人即丙○○之姐武曉君於偵查中亦稱伊曾去電詢
    問其弟丙○○，據其弟稱並無交付上述支票與被告等語。被告於偵查中辯稱：「
    （支票是）丙○○拿給我，他知道我經濟不好，就拿給繳會錢」，「〞阿寶〞之
    人姓陳，以前上班認識的，姓名不清楚」，「（警訊時承認犯行）是為了怕丙○○被牽連」（見偵查卷第二十三頁正面、第二十四頁正面、第二十八頁反面），
    其於本院前審辯稱：「他拿這張支票要我兌換現金，我說要問問看，後來他知我
    要交二萬元的會，他就問我可否向會頭兌換現金。」（本院上訴卷第七十頁反面
    ），復於本院審理中供稱：「警訊當時接了很多電話，壓力很大，要我承認」，
    「沒有（阿寶）這個人，我是以阿寶代替丙○○」（上更(一)卷第十八頁），前後
    所述有異，已難採信。且證人丁○○於警訊及偵查中亦僅稱：「是庚○○因積欠
    我會錢，才持該張支票（面額七萬元）還我會錢，我才將該支票拿到銀行辦理兌
    現。」（偵查卷第十頁）「他說沒有現金，七月份的會錢就拿該張支票給我」（
    同上卷第二十三頁），並無所謂持票兌換現金之事。可見被告辯稱支票係丙○○
    持交用以兌換現金等語，應非實在。又該支票係被告交付與丁○○，業經丁○○
    證述在卷，該支票既非丙○○所用，於丙○○毫無益處，衡情丙○○當無偽造該
    支票，以困擾自己母親之理，被告事後辯稱：「案發後丙○○唯恐受父母責難，
    情商上訴人承認行竊及偽造，同時武氏答允在其不失顏面下必安撫其父母，保證
    平息無事，上訴人在其慫恿下於警訊始作不實之供認，並書寫字條承認行竊」云
    云，無非為掩飾承認行竊而自圓其說之詞，不足採取。又被告謂支票上所蓋林鳳
    瑞印章，指林鳳瑞乃被害人之家傭或其所開設之幼稚園老師一節，已為被害人乙○○○堅決否認，供稱並不認識林鳳瑞其人，被告於本院前審亦稱不清楚有無林
    鳳瑞之人（本院上訴卷七十頁反面），顯見該支票上發票人林鳳瑞之印章，係被
    告託不知情之刻印舖偽刻蓋用。又前開七張空白支票，除其中ＰＡ000000
    0號已被偽造使用外，其餘六張均經被害人辦理掛失止付，且迄未有人提示，此
    有泛亞商業銀行八十四年四月十七日泛營發字第四四四號函復本院文件在卷可
    參（本院上訴卷廿五頁），被告亦於警訊自承其餘六張空白支票已被其撕毀丟棄
    ，被害人乙○○○亦稱事後曾找被告要求交還該六張空白票，以免流到市面或賭
    場時，被告說已經撕掉了等語，被告於本院前審訊問是否確有此表示時，亦答稱
    ：「我是有講將六張支票撕掉」（本院上訴卷七十一頁反面），若支票非被告所
    竊取，其又如何能取得該六張空白支票而予撕毀？益證被告所稱支票是丙○○所
    給與之辯解不實。至其請求傳訊證人蕭家榮作證八十三年七月六日是與蕭家榮到
    朋友處打麻將，當天並未前往丙○○家裡，不可能竊取支票云云，證人蕭家榮雖
    證稱有於八十三年七月初與被告在其租住處打麻將，但詳細時間記不得（本院上
    訴卷九十二頁反面），該證人既無從記憶有於八十三年七月六日與被告一起打麻
    將，則其證言即難為有利於被告之證明。又被告以丙○○係於八十二年八月十七
    日出國，於出國前，乙○○○在泛亞銀行之帳戶，皆由丙○○代為提存款，請求
    本院調取提存款單，以便核對筆跡是否與該ＰＡ0000000號支票相同（本
    院上訴卷一一三頁），本院前審允其所請，經向泛亞銀行調得乙○○○於八十二
    年一月至八十二年八月十七日以前之提存款單影本與丙○○之前揭信函對照結果
    ，筆跡顯然不符（本院上訴卷一一五－一三六頁），應非丙○○所書寫。又本院
    訊之證人即承辦警員己○○證稱：「警訊筆錄是實在的，筆錄是在被告自由意思
    下所為陳述而記載的，沒有刑求，被告所稱『警察告訴我，我承認就沒事，我才
    承認』乙節，並無此事」等語，從而被告所辯其警訊自白非出於其自由意思之陳
    述云云，不足採信。又被告辯稱該支票係丙○○交與，且交與時內容已載填完成
    乙節，業經證人丙○○於本院到庭否認其事，被告此項辯解亦無可採。再者，本
    件上開事實，已經告訴人乙○○○及證人丙○○供述明確，且被告於警訊亦供承
    竊取系爭支票，並委託綽號「阿寶」代為填寫支票屬實，本院認無再送鑑定該支
    票筆跡之必要，附此敘明。綜上所述，被告空言否認與置辯，乃屬圖卸刑責之詞
    ，不足採信，被告罪行足予認定，應予依法論科。
二、被告於警訊供稱上開ＰＡ0000000號支票，係其委託不知情綽號「阿寶」
    之友人所簽發及蓋章，而被告自承不認識發票人林鳳瑞，則「林鳳瑞」之印章顯
    係其為偽造該支票而託請不知情之刻印舖所偽刻使用，足以生損害於林鳳瑞之人
    ，是核被告所為，係犯刑法第三百二十條第一項之竊盜罪及第二百零一條第一項
    偽造有價證券罪之間接正犯，被告行使偽造有價證券之低度行為，應為偽造之高
    度行為所吸收，支票上所蓋偽造之「林鳳瑞」印章，另犯刑法第二百十七條第一
    項偽造印章之間接正犯，惟因係偽造支票之部分行為，不另論罪，所犯上開偽造
    有價證券與竊盜罪，互有方法結果之牽連關係，為牽連犯，應從一重之偽造有價
    證券罪處斷。原審予被告論科，固非無見，惟查被告係託不知情綽號「阿寶」之
    人偽造該支票，原判決未論被告為間接正犯，尚有未洽，被告上訴否認犯罪，雖
    非可取，但原判決既有可議，仍應予撤銷改判，爰審酌被告犯罪之動機、手段、
    所生危害及犯後態度等一切情狀，量處如主文第二項所示之刑，偽造之上開支票
    一紙及偽造之「林鳳瑞」印章一顆，應依刑法第二百零五條、第二百十九條分別
    宣告沒收。
三、被告經合法傳喚無正當理由不到庭，爰不待其陳述逕行判決。
四、據上論斷，應依刑事訴訟法第三百六十九條第一項前段、第三百六十四條、第二
    百九十九條第一項前段、刑法第二百零一條第一項、第三百二十條第一項、第五
    十五條、第二百零五條、第二百十九條、罰金罰鍰提高標準條例第一條前段，判
    決如主文。
本案經檢察官甲○○到庭執行職務。
中      華      民      國    八十九      年      七      月    十九    日
                              臺灣高等法院臺中分院刑事第四庭
                                    審判長法  官  洪  耀  宗
                                          法  官  邱  顯  祥
                                          法  官  吳  重  政
右正本證明與原本無異。
如不服本判決，應於判決送達後十日內向本院提出上訴狀，其未述理由者，應於提
出上訴狀後十日內向本院補提理由書，並按他造當事人之人數提出繕本。
                                          書記官  郭  文  華
中      華      民      國    八十九      年      七      月    二十    日
附錄：
刑法第二百零一條第一項：
意圖供行使之用，而偽造、變造公債票、公司股票或其他有價證券者，處三年以上十
年以下有期徒刑，得併科三千元以下罰金。
                                                                        Ｋ


司法院資訊處製作；財團法人民間司法改革基金會備份。
